臺灣士林地方法院小額民事判決
                         111年度士小字第1265號  
原      告  黃竹諒即懋德華廈管理負責人


訴訟代理人  藍國融
            杜鎮川
被      告  柯寶青

訴訟代理人  顧定軒律師 
上列當事人間請求給付管理費事件，本院於民國111年9月14日言
詞辯論終結，並判決如下：
    主  文
原告之訴駁回。
訴訟費用新臺幣壹仟元由原告負擔。
    事實及理由
一、按訴狀送達後，原告不得將原訴變更或追加他訴。但擴張或
     減縮應受判決事項之聲明者，不在此限，民事訴訟法第255
     條第1項第3款定有明文。本件原告起訴時聲明為：「被告
     應給付原告新臺幣（下同）64,400元，及自支付命令送達
     翌日起至清償日止，按年息百分之5計算之利息」，嗣於本
     院審理中，原告擴張其聲明為：「被告應給付原告67,600
     元，及自支付命令送達翌日起至清償日止，按年息百分之5
     計算之利息」。經查，原告前開聲明之變更核屬擴張訴之
     聲明，與首揭規定相符，應予准許。
二、原告主張：
　㈠依據公寓大廈管理條例第3條第10款管理負責人之規定指未成
     立管理委員會，由區分所有權人推選住戶一人或依第28條
     第3項、第29條第6項規定為負責管理公寓大廈事務者。依
     懋德華廈（下稱系爭大廈）民國107年住戶會議記錄，有關
     主任委員一職由住戶輪流擔任，任期為一年，另依110年住
     戶會議記錄，由臺北市○○區○○○路0號2樓區分所有權人黃竹
     諒為系爭大廈管理負責人。系爭大廈為38年樓房，管理費
     為每戶每月1,400元，不足以聘請大廈管理員且住戶總數僅
     14戶，故系爭大廈住戶決議成立自治管理委員會，合先敘
     明。
　㈡被告居住於臺北市○○區○○○路0號、9號合併之一樓房屋（下稱
     系爭房屋），30餘年來拒絕繳納系爭大廈管理費，以致嚴
     重影響系爭大廈管理，且被告侵占屬於公共產權之地下室
     ，致使消防安全整修無法完整，嚴重影響公共安全，108年
     系爭大廈自治管理委員會負責人召開區分所有權人會議，
     決議被告應從108年1月起繳納管理費，並委請律師寄發存
     證信函，未料被告均未收信遭退回，且與被告協調多次均
     未果，被告尚積欠108年管理費16,800元、109年管理費16,
     800元、110年管理費16,800元、111年1月至8月管理費11,2
     00元、系爭大廈消防安全整修工程費用6,000元，共計67,6
     00元迄未清償，屢經催討，未予置理。為此，爰依公寓大
     廈管理條例第21條規定，提起本件訴訟等語，並聲明：被
     告應給付原告67,600元，及自支付命令送達翌日起至清償
     日止，按年息百分之5計算之利息。
  ㈢對被告抗辯之陳述：
　⑴系爭大廈於72年1月31日第一次建物登記，並於74年間起定期
     召開區分所有權人會議選任管理負責人，即經全體住戶（
     共15戶）決議，每戶輪流擔任管理負責人，維護系爭大廈
     之安全及管理，持續運作迄今，並向住戶按月收取1,400元
     管理費，雖原告未向主管機關即臺北市政府申請報備，然
     社區住戶就社區共用部分之管理維護及經費負擔所為之決
     議，應繼續拘束系爭大廈全體住戶，被告係系爭大廈住戶
     ，未繳交自108年1月至111年8月間共計61,600元之管理費
     ，原告自得請求被告所積欠之管理費。
　⑵原告係系爭大廈在公寓大廈管理條例公布施行前即已合法成
     立之管理人，且依區分所有權人決議按月向區分所有權人
     收取管理費等公共費用作為經費，堪認原告業已管理系爭
     大廈公共事務多年，並有定期改選管理人之法定代理人，
     持續運作至今，自有當事人能力。
　⑶另系爭大廈於111年1月11日曾進行消防安全整修工程，付予
     承攬廠商工程款145,478元，被告為系爭大廈區分所有權人
     ，自負有依應有部分比例分攤繳交修繕費用6,000元之義務
     。　
三、被告則以：
　㈠原告起訴時乃係以「管理負責人」之名義為之，然實則，不
     僅被告從未曾見聞任何公告10日及書面推選程序，又經被
     告向主管機關查詢後，亦從未發現有何等原告之管理負責
     人報備之資料，則關於原告自始是否已有管理負責人經區
     分所有權人合法推選後得予以設立，且得因此代表原告提
     起本件訴訟，自始即非無疑，且此亦涉及原告擔任訴訟主
     體是否適格及起訴合法之先決條件，原告應負舉證責任。
     且原告提出之107年年度住戶會議記錄，其中討論事項之內
     容，其意竟係指系爭大廈有「主任委員」之設置，此與原
     告起訴時所稱「管理負責人」，二者間顯然完全不同。被
     告未曾收到任何區分所有權人會議之開會通知，原告亦從
     未提出任何區分所有權人會議已合法召集，並因此得進行
     決議，抑或任何規約存在，則原告是否可以所謂之「管理
     負責人」向被告主張收取任何管理費，自始即非無疑。
　㈡被告所有之系爭房屋，係被告自72年9月起即已購入，斯時因
     系爭房屋為1樓房屋之緣故，甚少使用電梯及1樓以上公共
     區域，且被告自75年9月間起欲將系爭房屋作為營業使用時
     ，此時系爭大廈住戶遂因此要求被告不要使用公共水塔用
     水及公共用電，故被告於75年10月起不僅設立獨立水塔儲
     水，而與系爭大廈分開用水外，系爭房屋之電表亦完全獨
     立，故被告與系爭大廈間，早已因彼此間成立默示分管協
     議，而由被告不再使用其他公共用水、用電及相關共用部
     分，則因此無須再繳納任何管理費迄今。換言之，系爭大
     廈與被告早已達成無庸繳納管理費之默示合意，否則被告
     如何能自75年10月起長達30餘年間，未曾繳納任何管理費
     ，而未曾遭其他住戶質疑？
　㈢被告自72年9月間購入系爭房屋起，就系爭房屋之地下室部分
     ，亦自始由被告與系爭大廈間成立默示使用之合意，而使
     用迄今，然就系爭房屋地下室部分，被告亦曾遭其他住戶
     主張「侵占公共法定避難所，因此檢舉有違規使用」之情
     事，然經建管單位及警政單位查核，皆無違規使用之情後
     ，被告即開始遭無故刁難應繳納管理費等。另系爭大廈並
     無收取任何公共基金專戶，管理費疑似匯入1名非系爭大廈
     住戶之個人戶頭中，此等情事均足以證明原告向被告收取
     管理費，自始是否合法有據，絕非無疑等語，資為抗辯。
     並聲明：原告之訴駁回。
四、得心證之理由：
　㈠本件原告主張其為系爭大廈管理負責人，被告為系爭大廈區
    分所有權人之一，系爭大廈區分所有權人於107年間曾召開
    會議決議被告應自108年起按月繳納1,400元管理費，然被告
    自108年1月起至111年8月止，共44個月均未繳納，合計積欠
    管理費61,600元，另系爭大廈於111年1月11日曾進行消防安
    全整修工程，付予承攬廠商工程款145,478元，被告為系爭
    大廈區分所有權人之一，自負有依應有部分比例分攤修繕費
    用6,000元等情，固已提出系爭大廈108年12月21日區分所有
    權人會議簽到單、108年區分所有權人會議錄、108年1月至1
    11年6月之管理費收支明細表、110年12月19日區分所有權人
    會議書面報告議程簽收單、110年區分所有權人數面報告議
    事錄、系爭房屋建物登記謄本、107年度住戶會議紀錄、報
    到單、消防安全檢查不合規定限期改善通知單、消防整修工
    程同意書、報價單、104年區分所有權人會議報到單、104年
    區分所有權人會議紀錄、106年區分所有權人會議報到單、1
    06年區分所有權人會議紀錄等影本為證。
　㈡然依原告所提出之系爭大廈104年1月24日區分所有權人會議
    紀錄（見本院卷第194至196頁），該會議紀錄第五點主席宣
    布開會後，即稱本華廈自72年取得使用執照依公寓大廈管理
    條例成立管理委員會等語，並於第五點討論事項第1項記載
    「成立懋德華廈管理委員會（依管理條例）可設置主任委員
    一名、總務委員一名、財務委員一名，任期一年，連選得連
    任」等語，嗣經決議為「經出席人員一致通過成立管理委員
    會，共同推舉9號7樓許先生為主任委員、9號5樓藍先生為總
    務委員、11號5樓杜先生財務委員」等語，可見系爭大廈區
    分所有權人會議於104年1月24日曾成立管理委員會為系爭大
    廈之管理組織，並非推舉住戶一人為系爭大廈之管理負責人
    。再參系爭大廈106年區分所有權人會議紀錄（見本院卷第2
    06至208頁），該會議紀錄討論事項第四項亦記載「改選主
    任委員、委員二名、財務委員一名」等語，經決議內容為「
    107年由9號6樓王先生輪流擔任主任委員、委員為9號5樓藍
    先生、財務委員11號5樓杜先生」等語，可認系爭大廈於107
    年時仍以管理委員會為管理組織，僅決議之後主任委員由住
    戶輪流擔任。而依107年住戶會議紀錄（見本院卷第26頁）
    ，討論事項第三點記載「關於主任委員移交：遵照106年度
    會議決議，由住戶輪流擔任主任委員，任期一年，因此108
    年度主任委員一職將移交給9號5樓」等語，並經出席人員一
    致通過。另觀諸108年系爭大廈區分所有權人會議錄（見支
    付命令卷第13至17頁），有「主任委員」為報告及討論事項
    ，並由區分所有權人推舉增設總務委員乙名、財務委員乙名
    ，而110年度系爭大廈區分所以權人書面報告議事錄（見支
    付命令卷第57至65頁），決議事項記載：管理負責人（主任
    委員）黃竹諒9號2樓、聘總務委員：藍先生9號5樓、財務委
    員：杜先生11號5樓」等語。足見系爭大廈自104年起即以「
    管理委員會」為管理組織，而非推舉住戶一人為管理負責人
    ，故原告主張其為系爭大廈管理負責人，恐即有誤。
　㈢原告雖稱系爭大廈管理委員會未經報備，故系爭大廈之管理
    組織仍為管理負責人等情。然公寓大廈是否成立管理委員會
    ，應以該公寓大廈是否已依公寓大廈管理條例之規定召開區
    分所有權人會議並成立管理委員會為依據，管理委員會成立
    是否適法，屬私權事項，與主管機關之備查與否無關，而主
    管機關之報備係為使地方主管機關知悉，俾便於必要時得採
    行其他監督方法之行政管理措施，核與管理組織成立是否合
    法無涉，原告前開主張，即無依據。
五、依原告所提出之系爭大廈區分所有權人會議紀錄或住戶會議
    紀錄，可徵系爭大廈於104年起係以成立管理委員會為其管
    理組織，而非推舉住戶為管理負責人，從而，原告以其為系
    爭大廈管理負責人為由，起訴請求被告給付67,600元，及自
    支付命令送達翌日起至清償日止，按年息百分之5計算之利
    息，於法即有未合，應予駁回。
六、本件係就民事訴訟法第436條之8第1項適用小額程序所為原
    告敗訴之判決，應依職權確定訴訟費用額為1,000元（第一
    審裁判費），應由原告負擔。
中　　華　　民　　國　　111 　年　　10　　月　　5 　　日
                  士林簡易庭法  官  莊明達
上列正本係照原本作成。
如不服本判決，應於送達後20日內，向本院提出上訴狀並應記載
上訴理由，表明關於原判決所違背之法令及其具體內容與依訴訟
資料可認為原判決有違背法令之具體事實，如於本判決宣示後送
達前提起上訴者，應於判決送達後20日內補提上訴理由書（須附
繕本）。
中　　華　　民　　國　　111 　年　　10　　月　　5 　　日
                            書記官  王淳平